【裁判字號】    95,台上,904
【裁判日期】    950504
【裁判案由】    確認贈與關係不存在
【裁判全文】
最高法院民事裁定              九十五年度台上字第九○四號
    上  訴  人  甲○○
                乙○○
    共      同
    訴訟代理人  林瑞富律師
    被 上訴 人  財政部台北市國稅局
    法定代理人  丙○○
上列當事人間請求確認贈與關係不存在事件，上訴人對於中華民
國九十五年一月二十四日台灣高等法院第二審判決（九十四年度
重上字第一三七號），提起上訴，本院裁定如下：
    主  文
上訴駁回。
第三審訴訟費用由上訴人負擔。
    理  由
按上訴第三審法院，非以原判決違背法令為理由，不得為之。又
提起上訴，上訴狀內應記載上訴理由，表明原判決所違背之法令
及其具體內容、依訴訟資料合於該違背法令之具體事實，其依民
事訴訟法第四百六十九條之一規定提起上訴者，並應具體敘述為
從事法之續造、確保裁判之一致性或其他所涉及之法律見解具有
原則上重要性之理由，同法第四百六十七條、第四百七十條第二
項分別定有明文。而依同法第四百六十八條規定，判決不適用法
規或適用不當者，為違背法令；依同法第四百六十九條規定，判
決有該條所列各款情形之一者，為當然違背法令。是當事人提起
上訴，如合併以同法第四百六十九條及第四百六十九條之一規定
之情形為上訴理由時，其上訴狀或理由書應表明該判決所違背之
法令條項，或有關判例、解釋字號，或成文法以外之習慣或法理
等及其具體內容，暨係依何訴訟資料合於該違背法令之具體事實
，並具體敘述為從事法之續造、確保裁判之一致性或其他所涉及
之法律見解具有原則上重要性之理由。如未依上述方法表明，或
其所表明者與上開法條規定不合時，即難認為已合法表明上訴理
由，其上訴自非合法。本件上訴人對於原判決提起上訴，雖以該
判決解釋意思表示有重大違誤、違反論理、經驗法則及不備理由
等違背法令為由，惟核其上訴理由狀所載內容，仍屬就原審取捨
證據、認定事實暨解釋契約之職權行使及其他與判決結果不生影
響之理由，指摘原判決不當，並就原審本於上開職權之行使所論
斷：本件上訴人自承，對於上訴人甲○○代上訴人乙○○償還系
爭銀行借款及系爭共有土地出賣後，將上訴人甲○○所得價金匯
入上訴人乙○○帳戶之行為並無贈與、無償免除或承擔債務之私
法上法律關係並無爭執，是就上訴人而言，其等彼此間法律關係
存否並無不明確之情形。且被上訴人之行為本質上係基於國家統
治權之作用而生，其與被上訴人間係上訴人不服被上訴人依公法
上規定之職權行使而生爭執，即使上訴人因此受有法律上利益侵
害之危險，上訴人只得循訴願、行政訴訟而為救濟，此等爭執並
非依民法規範而為認定之民事法院裁判所能救濟，此危險尚無從
以普通法院之民事確認判決予以除去。至於司法院三十四年院解
字第二九八○號解釋要旨係將第三人與稅捐機關間有關擔保稅款
之約定定性為私法契約而非公法關係，確認此義務不存在之訴訟
應由該第三人以稅捐機關為被上訴人向普通法院提起，並不涉及
稅捐機關與納稅義務人間之公法關係；而本件上訴人即納稅義務
人與被上訴人間認定贈與關係、核定贈與稅額所生之爭執，並非
第三人與稅捐機關間有關擔保稅款之約定所生之爭執，自亦無法
援引適用於本案。綜上，上訴人訴請確認無贈與關係存在，並無
即受確認判決之法律上利益，而欠缺權利保護要件，而無理由等
情，指摘其為不當，並泛言謂為違法，而非表明該判決所違背之
法令及其具體內容，暨依訴訟資料合於該違背法令之具體事實，
並具體敘述為從事法之續造、確保裁判之一致性或其他所涉及之
法律見解具有原則上重要性之理由，難認其已合法表明上訴理由
。依首揭說明，應認其上訴為不合法。
據上論結，本件上訴為不合法。依民事訴訟法第四百八十一條、
第四百四十四條第一項前段、第九十五條、第七十八條，裁定如
主文。
中    華    民    國  九十五  年    五    月    四    日
                      最高法院民事第八庭
                          審判長法官  朱  建  男
                                法官  顏  南  全
                                法官  許  澍  林
                                法官  鄭  傑  夫
                                法官  蘇  清  恭
      本件正本證明與原本無異
                                      書  記  官
中    華    民    國  九十五  年    五    月   十六   日
                                                Ｒ


司法院資訊處製作；財團法人民間司法改革基金會備份。
